【裁判字號】    92,訴,756
【裁判日期】    920731
【裁判案由】    偽造文書
【裁判全文】
臺灣彰化地方法院刑事判決                          九十二年度訴字第七五六號
    公  訴  人  臺灣彰化地方法院檢察署檢察官
    被      告  甲○○
右列被告因偽造文書案件，經檢察官提起公訴（九十二年度偵緝字第一八０號），暨
移
如左：
    主  文
甲○○連續行使偽造私文書，足以生損害於公眾及他人，累犯，處有期徒刑拾月。
如附表一、二、三所示偽造之「乙○○」署押（含簽名壹拾捌枚、指印肆拾伍枚）共
陸拾枚，均宣告沒收。
      事  實
一、甲○○曾於民國（下同）八十五年間因違反槍砲彈藥刀械管制條例案件，經臺灣
    臺中地方法院以八十五年度訴字第一一六七號判決，判處有刑徒刑二年確定，送
    監執行後，於八十七年一月三日假釋出獄付保護管束，迄八十七年九月十二日假
    釋期滿，未經撤銷其假釋而以已執行完畢論。詎其仍不知悔改，復因於八十九年
    五月四日下午五時許，在臺中縣霧峰鄉○○○路二十八號前，為警查獲其持有第
    一級毒品海洛因等物，竟思脫負刑責免冒用「乙○○」之名義應訊，乃基於偽造
    署押之犯意，於如附表一所示之時、地，冒用「乙○○」之名義，接續於如附表
    一所示之筆錄、尿液代號對照表及指紋卡上，偽造「乙○○」之簽名，及按捺自
    己之指印，充為乙○○本人所按捺（偽造之署押詳如附表一所示）；嗣因甲○○
    於臺灣臺中地方法院檢察署檢察官訊問時，坦承有施用第一級毒品海洛因之犯行
    ，經臺灣臺中地方法院檢察署檢察官聲請，由臺灣臺中地方法院裁定移送觀察勒
    戒後，認有繼續施用毒品之傾向，復由臺灣臺中地方法院裁定進行強制戒治程序
    ，詎甲○○為免前開冒名之犯行被發覺，遂基於偽造私文書之概括犯意，於如附
    表二所示之時、地，冒用「乙○○」之名義，連續於如附表二所示之送達證書及
    刑事聲請狀上，偽造「乙○○」之簽名，及按捺自己之指印充為乙○○本人所按
    捺（偽造之署押詳如附表二所示），以示收到如附表二所示之裁定書及向臺灣臺
    中地方法院檢察署具狀請求釋放之意，甲○○並據以行使而交付予送達裁定書之
    人收執及向臺灣臺中地方法院檢察署提出聲請，足以生損害於司法機關對文書送
    達管理之正確性及乙○○本人；再甲○○經送強制戒治滿三月後，其成效經評定
    合格，無繼續戒治必要，經裁定停止戒治，所餘戒治期間付保護管束，詎其出戒
    治所後，為免前開冒名之犯行被發覺，仍冒用「乙○○」之名義應訊，先於如附
    表三編號一所示之時、地，在臺灣彰化地方法院檢察署訊問筆錄末行受訊人下偽
    造「乙○○」之簽名一枚，復賡續上揭偽造私文書之犯意，於向台灣彰化地方法
    院檢察署觀護人室報到時，冒用「乙○○」之名義，及偽造「乙○○」之簽名與
    署押，接續偽造如附表三所示之私文書（偽造之署押詳如附表三所示），並據以
    行使而交付予臺灣彰化地方法院檢察署觀護人收執，足以生損害於司法機關對受
    保護管束人執行保護管束之正確性及乙○○本人。嗣因甲○○於保護管期間未按
    時向臺灣彰化地方法院檢察署觀護人室報到，臺灣彰化地方法院檢察署乃核發告
    誡函予乙○○本人；及乙○○本人亦接獲臺灣臺中戒治所催繳費用通知，乙○○
    始察覺有異而向臺灣彰化地方法院檢察署觀護人室申訴，經觀護人報請臺灣彰化
    地方法院檢察署檢察官偵查，始循線獲悉上情。
二、案經臺灣彰化地方法院檢察署檢察官自動檢舉偵查起訴，暨臺灣臺中地方法院檢
    察署檢察官自動檢舉偵查後，移送併案審理。
     理  由
一、右揭事實，業據被告甲○○於偵訊中及本院調查、審理時坦承不諱，核與被害人
    乙○○於臺灣彰化地方法院檢察署觀護人室所指訴之情節相符，且經公訴人函請
    臺灣臺中戒治所將該所受戒治人「乙○○」之指紋卡送請內政部警政署刑事警察
    局鑑定，結果與該局檔存甲○○十指指紋卡之指紋相符，有該局九十年六月十四
    日（九０）刑紋字第八四六九０號鑑驗書影本一份在卷足憑（附於臺灣彰化地方
    法院檢察署九十年度偵字第三四三四號偵查卷第二十四頁至第二十六頁），再經
    本院比對被告於偵查中當庭書寫之「乙○○」字樣（附於臺灣彰化地方法院檢察
    署九十二年度偵緝字第一八０號偵查卷第三十八頁），與如附表一、二、三所示
    之「乙○○」署名，二者之筆順、轉折等特徵均屬相符，足認被告確有偽造乙○
    ○署押之事實，此外，復有如附表一、二、三所示被告所偽造「乙○○」署押之
    筆錄、送達證書及切結書等文書附卷可參，並有停止戒治證明書、甲○○與乙○
    ○之口卡片及半身照片等件在卷足資佐證（除停止戒治證明書附於臺灣彰化地方
    法院檢察署保護管束執行卷宗內外；其餘附於臺灣彰化地方法院檢察署九十年度
    他字第二五七號偵查卷第三十一頁至第三十九頁），核被告自白確與事實相符，
    應堪採信。綜上所述，本件事證業臻明確，被告犯行至堪認定。
二、查被告在如附表二編號一、三、四、五所示之送達證書及如附表三編號五所示之
    臺灣彰化地方法院檢察署執行保護管束通知書上偽造「乙○○」之簽名及指印，
    不待依據習慣或特約，單從形式上觀察，即足以知悉係表示由「乙○○」名義出
    具領受裁定書及通知書之證明，此與事先在印妥內容之收據上偽簽他人姓名之情
    形，無分軒輊，當然屬於刑法第二百十條之私文書（此有最高法院九十一年度台
    上字第一八八四號判決可資參照）；又被告於如附表二編號二所示之刑事聲請狀
    及如附表三編號三、四之具結書與切結書上偽造「乙○○」之簽名及指印；及冒
    用「乙○○」名義填寫如附表三編號二之受保護管束人基本資料表後，分別持向
    臺灣彰化地方法院檢察署提出聲請及交付予臺灣彰化地方法院檢察署觀護人收執
    ，均顯然對該文書之內容有所主張，自亦均屬於刑法第二百十條之私文書，且被
    告為上開私文書之行為，已足以生損害於司法機關對受保護管束人執行保護管束
    之正確性及乙○○本人，是以核被告此部分所為，係犯刑法第二百十六條行使同
    法第二百十條之偽造私文書罪。其於上開私文書上偽造乙○○署押之行為，係偽
    造私文書之階段行為；又其偽造私文書後復持以行使，偽造之低度行為應為行使
    之高度行為所吸收，均不另論罪。再查被告於如附表一及如附表三編號一所示之
    筆錄、指紋卡、尿液代號對照表上偽造「乙○○」之簽名或署押之行為，僅係表
    明其確係受訊問人或受測人，及對該筆錄內容或尿液無異議而已，並無任何表明
    為文書之意，是以核被告此部分所為，係犯刑法第二百十七條第一項之偽造署押
    罪，而不另構成偽造文書罪（最高法院九十一年度台上字第一八八四號判決可資
    參照）。被告於如附表一所示之時、地偽造署押之行為；及於如附表三編號二至
    五所示之時、地偽造私文書之行為，雖外觀上有數舉動，然各該舉動係於密切接
    近之時間實施，侵害同一法益，被告顯係利用同一機會，在同一時段就同一犯罪
    構成事實，本於單一犯意接續進行，在刑法之評價上，自難強行分開，應包括視
    為一偽造署押及偽造私文書行為，始符法理（最高法院八十六年台上字第三二九
    五號判例意旨參照）。又被告接續為如附表一所示之偽造署押行為後，復於九個
    多月後再為如附表三編號一所示之偽造署押行為，二行為雖係侵害同性質之法益
    ，然依一般社會觀念，二者在時間差距上，可以分開，在刑法評價上，各具獨立
    性，二行為皆可獨立成罪，自難認亦係屬同一接續行為，而被告係為避免其冒用
    「乙○○」名義應訊等情為人發覺，始先後為偽造署押之行為，二者手段相同，
    所犯構成要件復相同，足認被告係基於概括犯意反覆為之，為連續犯，應依刑法
    第五十六條之規定，論以一偽造署押罪，並加重其刑；另被告先於如附表二所示
    之時、地多次偽造私文書後，再接續偽造如附表三編號二至五所示之私文書，依
    上開說明，亦係被告基於概括犯意反覆為之，自應依連續犯之規定，論以一偽造
    私文書罪（最高法院八十六年台上字第三二九五號判例意旨參照），並加重其刑
    。被告所犯上開連續行使偽造私文書罪及連續偽造署押罪間，有手段、目的之牽
    連關係，依刑法第五十五條後段之規定，應從較重之連續行使偽造私文書罪處斷
    。再被告所犯如附表一編號一、三、四、附表二、及附表三編號二、五所示之犯
    行，雖未據公訴人提起公訴，然被告前開所犯與公訴人已起訴之部分具有連續犯
    及牽連犯之裁判上一罪關係，已如前述，故仍應為起訴效力所及，本院自應併予
    審判。末查被告曾於八十五年間因違反槍砲彈藥刀械管制條例案件，經臺灣臺中
    地方法院以八十五年度訴字第一一六七號判決，判處有刑徒刑二年確定，送監執
    行後，於八十七年一月三日假釋出獄付保護管束，迄八十七年九月十二日假釋期
    滿，未經撤銷其假釋而以已執行完畢論之事實，有臺灣彰化地方法院檢察署刑案
    資料查註記錄表、台灣高等法院被告全國前案紀錄表在卷可按，其於受有期徒刑
    之執行完畢後，五年以內再犯有期徒刑以上之本罪，為累犯，應依刑法第四十七
    條之規定加重其刑，並依法遞加重之。爰審酌被告前犯案累累，僅為規避刑責，
    竟冒用友人「乙○○」之名義應訊，且偽造之署押多達六十三枚（含簽名十八枚
    、指印四十五枚），不但嚴重影響司法機關對偵查犯罪及受保護管束人執行保護
    管束之正確性，並造成乙○○本人之困擾，所生損害匪淺，惟念其犯後坦承犯行
    ，態度良好等一切情狀，量處如主文所示之刑，以資懲儆。如附表一、二、三所
    示被告偽造「乙○○」之署押（含簽名十八枚、指印四十五枚）共六十三枚，均
 應依刑法第二百十九條之規定，併予宣告沒收。
據上論斷，應依刑事訴訟法第二百九十九條第一項前段、刑法第五十六條、第二百十
條、第二百十六條、第二百十七條第一項、第五十五條、第四十七條、第二百十九條
，判決處刑如主文。
本案經檢察官吳芙如到庭執行職務。
中      華      民      國    九十二    年      七      月    三十一    日
                              臺灣彰化地方法院刑事第一庭
                                      審判長法官   葉  榮  郎
                                      法      官   陳  秋  錦
                                      法      官   簡  璽  容
右正本證明與原本無異。
如不服本判決，應於判決送達後十日內向本院提出上訴狀( 須附繕本 )。
告訴人或被害人對於判決如有不服具備理由請求檢察官上訴者，其上訴期間之計算係
以檢察官收受判決正本之日期為準。
                                      法院書記官   王   惠  嬌
中      華      民      國    九十二    年      八      月      一      日
附表一：
┌─┬───────┬───────┬─────────┬──────────┐
│編│ 犯 罪 時 間  │ 犯 罪 地 點  │偽造署押所在之文書│偽造署押名稱及數量  │
│號│              │              │                  │                    │
├─┼───────┼───────┼─────────┼──────────┤
│一│八十九年五月四│台中縣霧峰鄉光│搜索扣押證明筆錄  │「乙○○」簽名三枚及│
│  │日下午五時三十│明路二十八號前│                  │在該等署名下按捺之指│
│  │分許          │              │                  │印三枚              │
├─┼───────┼───────┼─────────┼──────────┤
│二│八十九年五月四│台中縣警察局霧│偵訊（調查）筆錄  │「乙○○」簽名三枚及│
│  │日晚上九時許  │峰分局刑事組  │                  │指印五枚（含在該等署│
│  │              │              │                  │名下按捺之指印，及於│
│  │              │              │                  │該筆錄騎縫處按捺之指│                        │                  │                    │
│  │              │              │                  │印）            │
├─┼───────┼───────┼─────────┼──────────┤
│三│同上          │同上          │台中縣警察局霧峰分│按捺自己之指印，充為│
│  │              │              │局委託鑑驗尿液代號│「乙○○」之指印一枚│
│  │              │              │與真實姓名對照表  │                    │
├─┼───────┼───────┼─────────┼──────────┤
│四│同上          │同上          │指紋卡片          │按捺自己之指印，充為│
│  │              │              │                  │「乙○○」之指印二十│
│  │              │              │                  │枚                  │
├─┼───────┼───────┼─────────┼──────────┤
│五│八十九年五月五│臺灣臺中地方法│訊問筆錄          │「乙○○」簽名一枚  │
│  │日上午十一時三│院檢察署內勤偵│                  │                    │
│  │十分          │查庭          │                  │                    │
└─┴───────┴───────┴─────────┴──────────┘
附表二
┌─┬───────┬───────┬─────────┬──────────┐
│編│ 犯 罪 時 間  │ 犯 罪 地 點  │偽造署押所在之文書│偽造署押名稱及數量  │
│號│              │              │                  │                    │
├─┼───────┼───────┼─────────┼──────────┤
│一│八十九年五月五│臺灣臺中地方法│臺灣臺中地方法院八│「乙○○」簽名一枚及│
│  │日下午四時五十│院檢察署法警室│十九年毒聲字第二七│在該署名下按捺之指印│
│  │五分許        │              │九三號裁定（移送觀│一枚                │
│  │              │              │察勒戒）之送達證書│                    │
│  │              │              │                  │                    │
├─┼───────┼───────┼─────────┼──────────┤
│二│八十九年五月二│臺灣臺中看守所│刑事聲請狀        │「乙○○」簽名二枚及│
│  │十六日        │附設勒戒處所  │      │指印九枚（含在該等署│
│  │              │              │                  │名下按捺之指印，及於│
│  │              │              │                  │該聲請狀之騎縫處與塗│                        │                  │                    │
│  │              │              │                  │改處所按捺之指印）  │
├─┼───────┼───────┼─────────┼──────────┤
│三│八十九年六月一│同上          │臺灣臺中地方法院八│「乙○○」之簽名二枚│
│  │日            │              │十九年度毒聲字第三│及在該署名下按捺之指│
│  │              │              │０八六號裁定（移送│印二枚              │
│  │              │              │強制戒治）之送達證│                    │
│  │              │              │書                │                    │
├─┼───────┼───────┼─────────┼──────────┤
│四│九十年一月十七│臺灣臺中戒治所│臺灣臺中地方法院九│「乙○○」之簽名一枚│
│  │日            │              │十年度毒聲字第六六│及在該署名下按捺之指│
│  │              │              │號裁定（停止強制戒│印一枚              │
│  │              │              │治）之送達證書    │                    │
│  │              │              │                  │                    │
├─┼───────┼───────┼─────────┼──────────┤
│五│九十年二月十八│臺灣臺中戒治所│臺灣臺中地方法院檢│「乙○○」之簽名一枚│
│  │日            │              │察署執行保護管束命│及在該署名下按捺之指│
│  │              │              │令之送達證書      │印一枚              │
│  │              │              │                  │                    │
│  │              │              │                  │                    │
└─┴───────┴───────┴─────────┴──────────┘
附表三：
┌─┬───────┬───────┬─────────┬──────────┐
│編│ 犯 罪 時 間  │ 犯 罪 地 點  │偽造署押所在之文書│偽造署押名稱及數量  │
│號│              │              │                  │                    │
├─┼───────┼───────┼─────────┼──────────┤
│一│九十年二月十九│臺灣彰化地方法│訊問筆錄          │「乙○○」簽名一枚  │
│  │日上午十一時十│院檢察署      │                  │                    │
│  │三分許        │              │                  │                    │
├─┼───────┼───────┼─────────┼──────────┤
│二│九十年二月十九│臺灣彰化地方法│臺灣彰化地方法院檢│僅以「乙○○」名義填│
│  │日            │院檢察署觀護人│察署受保護管束人基│寫資料，並無偽造署押│
│  │              │室            │本資料表          │之情事              │
│  │              │              │                  │                    │                        │                  │                    │
│  │              │              │                  │                    │
├─┼───────┼───────┼─────────┼──────────┤
│三│同上          │同上          │臺灣彰化地方法院檢│「乙○○」簽名一枚及│
│  │              │              │察署受保護管束人報│於該署名下按捺之指印│
│  │              │              │到具結書          │一枚                │
├─┼───────┼───────┼─────────┼──────────┤
│四│同上          │同上          │切結書            │「乙○○」簽名一枚及│
│  │              │              │                  │於該署名下按捺之指印│
│  │              │              │                  │一枚                │
├─┼───────┼───────┼─────────┼──────────┤
│五│同上          │同上          │臺灣彰化地方法院檢│「乙○○」簽名一枚  │
│  │              │              │察署執行保護管束通│                    │
│  │              │              │知書              │                    │
└─┴───────┴───────┴─────────┴──────────┘


司法院資訊處製作；財團法人民間司法改革基金會備份。
